【裁判字號】    90,訴,74
【裁判日期】    900516
【裁判案由】    違反電信法等
【裁判全文】
臺灣高雄地方法院刑事判決                              九十年度訴字第七四號
    公  訴  人  臺灣高雄地方法院檢察署檢察官
    被      告  丙○○
    被      告  丁○○
右列被告等因違反電信法等案件，經檢察官提起公訴（八十九年度偵字第二一九九九
號），本院判決如左：
    主  文
丙○○共同連續以詐術得財產上不法之利益，處拘役伍拾玖日，如易科罰金，以參佰
元折算壹日，緩刑貳年。
丁○○共同連續以詐術得財產上不法之利益，處有期徒刑肆月，如易科罰金，以參佰
元折算壹日。
    事  實
一、丙○○於民國八十九年四月初，在高雄市中山高中，明知其中山高中之同學丁○○所販售之泛亞電信股份有限公司（下稱泛亞公司）門號0000000000
  號行動電話ＳＩＭ識別卡乙枚，係不詳之人士冒用他人名義向泛亞公司申請（係
    冒用戊○○名義向泛亞公司申請核發），而由丁○○以不詳之方式取得，竟與丁○○共同基於意圖為自己不法利益之概括犯意聯絡，以新台幣（下同）一千元之
    代價，向丁○○購入上開ＳＩＭ識別卡乙枚，丙○○隨即自八十九年四月初起至
    同年月十一日止，在高雄縣、市不詳之地點處，利用門號0000000000
    號行動電話ＳＩＭ識別卡，插入其持有之行動電話內，並撥打他人之電話號碼加
    以行使之方式，連續使用上開門號之相關通信設備與他人通訊，致使泛亞公司陷
    於錯誤，誤認丙○○係0000000000號行動電話ＳＩＭ識別卡之合法使
    用人而提供通訊服務，並將發話之通訊費用列入名義上租用人戊○○帳單，連續
    獲得免費使用行動電話通訊之財產上不法利益，共計二百十四點一二元。嗣因泛
    亞公司風險管制人員查覺有異向交通部電信總局電信警察隊提出檢舉，始為警循
    線查知上情。
二、案經交通部電信總局函送台灣高雄地方法院檢察署檢察官偵查起訴。
    理  由
一、被告丙○○對於右揭時間，明知門號0000000000號行動電話ＳＩＭ識
    別卡乙枚，係不詳之人士冒用他人名義向泛亞公司申請，竟仍以一千元之代價購
    入，插入其持有之行動電話內，撥打他人之電話號碼加以行使之方式，連續獲得
    免費使用行動電話通訊之財產上不法利益，共計二百十四點一二元之事實，迭據
    被告丙○○於警訊及偵、審時均坦承不諱，核與證人即被害人戊○○及證人即被
    害人泛亞公司風險管制室人員謝仁華於警訊中證述之情節大致相符，並有證人即
    被告丙○○之友人蔣佩婷於警訊中證述屬實，且有上開行動電話八十九年四月份
    通聯記錄並通話費用明細乙份、及泛亞公司門號0000000000號用戶申
    請書影本乙紙附卷可稽。是被告丙○○之自白核與事實相符，堪信為真實。從而
    ，本件事證已臻明確，被告丙○○上揭犯行，應堪認定。
二、訊據被告丁○○矢口否認上開犯行，辯稱：伊並無販賣行動電話ＳＩＭ識別卡予
    丙○○，亦未販賣行動電話ＳＩＭ識別卡予任何人，伊與丙○○係高中同學，曾
    與丙○○前往高雄市○○區○○街一二六號通訊行，可能係丙○○去該通訊行申
    請的，並非伊販售予他的云云。然查：
  (一)被告丙○○於警訊、偵查及本院前庭審理時均供稱：上開行動電話ＳＩＭ識別卡
    係於八十九年四月初，在學校內，伊向中山高中之同學丁○○以一千元購買的，
    丁○○並有賣給其他同學，但伊並不知是誰，而伊雖知道該ＳＩＭ卡有問題，然
    因行動電話費很貴，所以才向其購買，丁○○向伊稱該ＳＩＭ卡可使用約一個月
    ，撥打不用付錢，並叫伊不要告訴他人電話號碼，伊使用三天就停話了，故即將
    該ＳＩＭ卡丟棄等語。又參酌證人即被告丁○○之中山高中同學甲○○於警訊及
    本院審理時證稱：丁○○曾詢問伊是否要購買ＳＩＭ卡，可以一直撥打均不用付
    錢，且一張只賣一千元，但伊知道此為違法，所以回答他已有行動電話，不需要
    再買等語，證人即被告丁○○之中山高中同學己○○於警訊時證述：丁○○曾於
    八十九年四月初時，拿一張ＳＩＭ卡要賣伊八百元，伊買下後便插入所有之行動
    電話內，約數小時後，丁○○又將賣伊之ＳＩＭ卡取回，而伊當時尚未使用該Ｓ
    ＩＭ卡等語，證人即被告丁○○之中山高中同學乙○○於警訊及本院審理時證陳
    ：丁○○曾拿一張ＳＩＭ卡向伊兜售、詢問是否要購買俗稱王八卡之ＳＩＭ卡，
    伊向其表示不需要等語。準此，被告丙○○所持以使用之上開門號000000
    0000號行動電話ＳＩＭ識別卡，應係向被告丁○○於上揭時、地所購入之事
    實，應堪認定。雖被告丙○○於本院審理時改稱：伊所持用門號0000000
    000號行動電話ＳＩＭ識別卡，係於八十九年四月初，在高雄市○○區○○街
    一二六號某通訊行前，向不詳年籍姓名「何姓」之男子所購入，並非向被告丁○○所購買，而伊之前所以供稱係向被告丁○○購買，係因警察告訴伊丁○○已將
    全部責任均推給伊，因一時氣憤，所以才供稱該ＳＩＭ卡係向丁○○購買的云云
    ，惟被告丁○○於警訊及偵查時均未到案說明案情，直至本院拘提始到庭，何來
    於警訊時將全部責任推予被告丙○○，且縱如被告丙○○所言，為警方告知被告
    丁○○已供述甚明，然被告丙○○即於警訊時已坦認其全部犯行，已如前述，焉
    有所謂因被告丁○○將全部責任推予其，因而供述被告丁○○是販賣此ＳＩＭ卡
    之人？從而，被告丙○○事後翻異前詞，顯係迴護被告丁○○之詞，尚難採信。
    綜上，被告丁○○所辯上情，應屬事後推諉之詞，殊難採信。是被告丁○○上開
    犯行，亦堪認定。
三、核被告丙○○及丁○○所為，係犯刑法第三百三十九條第二項之詐欺得利罪。被
    告等二人間，就上揭犯行，有犯意之聯絡及行為之分擔，均為共同正犯。其等先
    後多次詐欺得利犯行，時間緊接，觸犯構成要件相同之罪名，顯係基於概括犯意
    反覆為之，均應依連續犯之規定論以一罪，並加重其刑。又按電信法第五十六條
    第一項規定：「意圖為自己或第三人不法之利益，以有線、無線或其他電磁方式
    ，盜接或盜用他人電信設備通信：：」，係指以有線、無線或其他電磁方式盜接
    或知他人製造、變造電信器材或為前開盜接而為盜用者而言，此觀同法第六十條
    ，對犯第五十六條之罪者，其電信器材，不問屬於犯人與否均應沒收之規定自明
    ，並有台灣台北地方法院八十六年三月份法律問題研究座談會結論及台灣高等法
    院八十七年度上訴字第二五七０號判決可資參酌。從而，本件被告丙○○既係自
    被告丁○○處購得前開行動電話ＳＩＭ識別卡乙枚而使用，而該行動電話ＳＩＭ
    識別卡係不詳之人士冒用戊○○名義向泛亞公司申請，且前開行動電話ＳＩＭ識
    別卡亦非他人所盜錄拷貝而來，則被告等前開行為實與一般盜撥他人電話使用之
    情形有異，而與前述電信法第五十六條第一項之規範情節有間，亦與電信法係為
    保障通訊安全之立法目的有別，是本件被告等所為，自應構成刑法第三百三十九
    條第二項之詐欺得利罪，公訴人認被告等所為，係違反電信法第五十六條第一項
    之盜用他人電信設備通信罪，尚有未洽，惟起訴事實相同，起訴法條應予變更，
    附此敘明。爰審酌被告等均無犯罪前科，品行非劣，為貪圖小利而為本件犯行，
    犯罪之手段、目的、所生危害，被告丁○○販賣冒用他人名義申請之行動電話Ｓ
    ＩＭ識別卡，犯罪情節較重，並犯後未坦承犯行，被告丙○○事後已向泛亞公司
    繳交全部撥用金額而賠償其損害，有泛亞公司繳款收據乙紙可考，及犯後坦認犯
    行等一切情狀，分別量處如主文所示之刑，以資懲儆；又按刑法第四十一條業經
    立法院於九十年一月四日修正，於九十年一月十日經總統公布施行，並於同年月
    十二日生效，該條規定：「犯最重本刑為五年以下有期徒刑之刑之罪，而受六個
    月以下有期徒刑或拘役之宣告，因身體、教育、職業、家庭之關係或其他正當事
    由，執行顯有困難者，得以一元以上三元以下折算一日，易科罰金。但確因不執
    行所宣告之刑，難收矯正之效，或難以維持法秩序者，不在此限。」、「併合處
    罰之數罪，均有前項情形，其應執行之刑逾六月者，亦同」，被告等所犯詐欺得
    利罪，係五年以下有期徒刑之罪，且分別科處拘役及六月以下有期徒刑之刑，被
告等犯罪時間雖在上開條文修正生效前，然依刑法第二條第一項前段規定，行為
    後法律有變更者，原則上適用裁判時之法律，復經新舊法比較結果，新修正之條
    文對於易科罰金之條件有利於行為人，故依刑法第二條第一項前段規定，被告所
    宣告之刑，應依新修正之刑法第四十一條第一項規定，均諭知如易科罰金之折算
    標準。末查被告丙○○前未曾受有期徒刑以上刑之宣告，有台灣高等法院被告全
    國前案紀錄表可按，其因一時失慮，偶罹刑典，經此偵審程序及刑之宣告後，應
    知警惕，而無再犯之虞，復已向泛亞公司繳交全部撥用金額而賠償其損害，有泛
    亞公司繳款收據乙紙足憑，且其現為在校學生，有註冊費收據影本乙紙為證，本
    院認前開所宣告之刑，以暫不執行為適當，並宣告緩刑二年，以啟自新。
四、公訴意旨另以：被告丁○○持偽造之「戊○○」證件冒名申請門號000000
    0000號及0000000000號行動電話。因認被告丁○○涉犯刑法第二
    百十六條之行使偽造私文書罪嫌。按犯罪事實應依證據認定之，無證據不得推定
    其犯罪事實；復不能證明被告犯罪或其行為不罰者，應諭知無罪之判決，刑事訴
    訟法第一百五十四條、第三百零一條第一項分別定有明文。又認定不利於被告之
    事實，須依積極證據，苟積極證據不足為不利於被告事實之認定時，即應為有利
    於被告之認定，更不必有何有利之證據，最高法院三十年上字第八一六號著有判
    例可資參照。本件公訴意旨認被告丁○○另涉犯行使偽造私文書罪嫌，無非以上
    開門號0000000000號行動電話ＳＩＭ識別卡，係被告丙○○向被告丁○○購入，申請名義人戊○○確未曾申請或授權同意他人向泛亞公司租用，係遭
    他人持偽造之「戊○○」證件冒名申請，證人乙○○及甲○○之證詞，及泛亞公
    司用戶申請書影本二紙、戊○○真正之身分證影本乙紙、門號00000000
    00號行動電話通聯記錄乙份，為其論述依據。
五、訊據被告丁○○堅決否認上開犯行，辯稱：伊並無冒用戊○○之名義申請上開二
    支行動電話，又因同學間經常有借打行動電話之情事，伊已無印象是否或何時撥
    打門號0000000000號行動電話等語。經查：上開門號0000000
    000號及0000000000號行動電話，確係遭人持偽造「戊○○」之身
    分證件冒名申請，業據證人即被害人戊○○於警訊及偵查時證述在卷，並有泛亞
    公司用戶申請書影本二紙及戊○○真正之身分證影本乙紙在卷足憑；復上開門號
    0000000000號行動電話ＳＩＭ識別卡，確係被告丙○○向被告丁○○
    購入，已如前述；且證人乙○○及甲○○於警訊及本院審理時均證述：被告丁○○確曾以門號0000000000號行動電話與伊等聯繫等語，並有該行動電
    話通聯記錄乙份在卷足憑。惟本件並無任何證據足資證明上開二支行動電話確係
    由被告丁○○持偽造之「戊○○」身分證件冒名申請，自不得以被告丁○○事後
    確將門號0000000000號行動電話ＳＩＭ識別卡，販售予被告丙○○，
    及確曾以門號0000000000號行動電話與其同學即證人乙○○及甲○○
    連絡，即遽以認定被告丁○○確有上開冒名申請之行使偽造私文書犯行。此外，
    復查無其他積極證據足資證明被告確有公訴人所指之犯行，揆諸首揭說明，不能
    證明被告犯罪，本應為無罪之諭知，惟公訴意旨既認此部分與前開論罪科刑部分
    屬牽連犯之裁判上一罪關係，故不另為無罪之諭知，附此敘明。
據上論斷，應依刑事訴訟法第二百九十九條第一項前段、第三百條，刑法第二條第一
項前段、第二十八條、第五十六條、第三百三十九條第二項、第四十一條第一項、第
七十四條第一款，罰金罰鍰提高標準條例第一條前段、第二條，判決如主文。
本案經檢察官陳碧霞到庭執行職務。
中      華      民      國        九十    年      五    月      十六    日
                                  臺灣高雄地方法院刑事第六庭
                                    法  官  洪榮家
右正本證明與原本無異。
如不服本判決，應於判決送達後十日內，向本院提出上訴狀。
                                    書記官  陳寰瑛
中      華      民      國        九十    年      五    月      十六    日
附錄本案論罪科刑法條全文：
刑法第三百三十九條第二項：
  以前項方法得財產上不法之利益或使第三人得之者亦同。


司法院資訊處製作；財團法人民間司法改革基金會備份。
